臺灣臺南地方法院刑事裁定　　　　　　　100年度聲字第649號
聲　請　人　林曉芬
即　被　告
指定辯護人　蔡信泰律師
上列聲請人因違反毒品危害防制條例案件（本院100年度訴字第
389號），聲請具保停止羈押，本院裁定如下：
    主  文
聲請駁回。
    理  由
一、聲請意旨略以：被告林曉芬已坦承販賣第二級毒品犯行，認
    罪悔悟，且有一定住居所，並無事實足認有逃亡之虞，是無
    羈押之必要，為此請求准予具保停止羈押等語。
二、按被告經法官訊問後，認為犯罪嫌疑重大，所犯為最輕本刑
    五年以上有期徒刑之罪者，非予羈押，顯難進行追訴、審判
    或執行者，得羈押之，刑事訴訟法第101條第1項第3 款定有
    明文。而刑事被告經訊問後，認有法定羈押原因，於必要時
    得羈押之，所謂必要與否或執行羈押後，有無繼續之必要，
    仍許法院斟酌訴訟進行程度及其他一切情事而為認定，除有
    刑事訴訟法第114 條各款所列情形之一不得駁回者外，准許
    與否，該管法院有自由裁量之權，衡非被告所得強求（最高
    法院29年抗字第57號、46年台抗字第6 號判例意旨可資參照
    ）。又按羈押於其原因消滅時，應即撤銷羈押，將被告釋放
    。被告、辯護人及得為被告輔佐之人，均得聲請法院撤銷羈
    押，刑事訴訟法第107條第1項、第2項前段分別定有明文。
    是決定應否撤銷羈押，仍應以原裁定之羈押原因，是否已消
    滅為判斷依據。
三、經查本件被告林曉芬因毒品危害防制條例案件，前經本院於
    民國（下同）100年4月8日訊問後，認為被告認所犯係毒品
    危害防制條例第4條第2項之販賣第二級毒品罪，其犯罪嫌疑
    重大，又核販賣第二級毒品罪為最輕法定本刑七年以上有期
    徒刑之罪，有相當理由足認有逃亡之事實，非予羈押，顯難
    進行審判，而依刑事訴訟法第101條第1項第3款，諭知自100
    年4月8日起執行羈押在案。
四、按刑事訴訟法第101條第1項所定：「被告經法官訊問後，認
    為犯罪嫌疑重大，而有左列情形之一非予羈押，顯難進行追
    訴、審判或執行者，得羈押之。」首段文字即表明羈押之目
    的，唯在於保全之必要，且受比例原則限制。是倘單以犯重
    罪作為羈押之要件，除可能背離羈押應係不得已之最後手段
    性質外，其對被告武器平等與充分防禦權行使上之限制，亦
    有違背比例原則之虞，更因何異刑罰之預先執行，違背無罪
    推定原則所禁止對未經判決有罪確定之被告執行刑罰，及禁
    止僅憑犯罪嫌疑就施予被告類似刑罰措施之精神。考諸上揭
    第三款規定之法理，實係因被告所犯為死刑、無期徒刑或最
    輕本刑為五年以上有期徒刑之罪，可以預期將受重刑宣判，
    其為規避刑罰之執行而妨礙追訴、審判程序進行之可能性增
    加，國家刑罰權有難以實現之危險，是為防免其實際發生，
    在此維持重大之社會秩序及增進重大之公共利益之限度內（
    憲法第23條），乃具有正當性。從而，基於憲法保障人民身
    體自由之意旨，被告犯上開重罪條款且嫌疑重大者，仍應有
    相當理由認為其有逃亡、湮滅、偽造、變造證據或勾串共犯
    或證人等之虞，法院斟酌命該被告具保、責付或限制住居等
    侵害較小之手段，均不足以確保追訴、審判或執行程序之順
    利進行，此際予以羈押，方堪稱係屬維持刑事司法權有效行
    為之最後必要手段。是被告縱然符合上揭第三款之羈押事由
    ，法官仍須就犯罪嫌疑是否重大、有無羈押必要、有無不得
    羈押之情形予以審酌，非謂一符合該款規定之羈押事由，即
    得予以羈押。業經司法院釋字第 665號解釋釋明在案。上揭
    所稱「相當理由」，與同條項第1款、第2款法文內之「有事
    實足認有……之虞」（學理上解釋為「充分理由」）尚屬有
    間，其條件當較寬鬆。良以重罪常伴有逃亡、滅證之高度可
    能，係趨吉避凶、脫免刑責、不甘受罰之基本人性，倘一般
    正常之人，依其合理判斷，可認為該犯重罪嫌疑重大之人具
    有逃亡或滅證之相當或然率存在，即已該當「相當理由」之
    認定標準，不以達到充分可信或確定程度為必要。以量化為
    喻，若依客觀、正常之社會通念，認為其人已有超過百分之
    五十之逃亡、滅證可能性者，當可認具有相當理由認為其有
    逃亡、滅證之虞。此與前二款至少須有百分之八十以上，始
    足認有該情之虞者，自有程度之差別。再其認定，固不得憑
    空臆測，但不以絕對客觀之具體事實為限，若有某些跡象或
    情況作為基礎，即無不可。至相關之事實或跡象、情況，鑑
    於此非屬實體審判之核心事項，自以自由證明為已足，並不
    排斥傳聞證據，斯不待言（最高法院98年度台抗字第668 號
    裁定意旨參照）。
五、本件被告林曉芬係涉犯販賣第二級毒品罪嫌，經公訴人提起
    公訴，其於本院準備程序時亦就被訴事實為認罪之表示，足
    認被告販賣第二級毒品之犯罪嫌疑重大，應可認定。而被告
    所涉犯毒品危害防制條例第4條第2項之販賣第二級毒品罪嫌
    ，屬最輕法定本刑為七年以上有期徒刑之重罪，已符合刑事
    訴訟法第101條第1項第3款法定羈押之事由，應無疑義。
六、又按羈押之目的，除為使追訴、審判得以進行，並確保將來
    執行程序，且按重罪羈押之立法目的，本已推斷被告涉犯重
    罪，且嫌疑程度非常重大者，被告可能有日後拒不到案接受
    偵審、執行之虞，為保全審判及執行程序之進行，非將被告
    羈押，顯難進行追訴、審判及執行，亦無疑義。再衡之一般
    常情之合理判斷，被告既經提起公訴，且坦承犯行，應有相
    當理由可認其在可能面臨重罪重刑，亦有逃亡之可能性存在
    ，是為保全將來執行程序之順利進行，實現國家之刑罰權，
    認對被告繼續執行羈押，基於被告武器平等與充分防禦權之
    行使上並無任何不當限制，亦不違背比例原則。是以，本院
    審查被告販賣第二級毒品犯罪嫌疑重大，並參酌以上各情，
    認有相當理由可認被告亦有逃亡之虞，非予羈押，顯難進行
    執行程序，自有羈押之必要。
七、至聲請意旨另以：被告坦承犯行，且仍有瑣事待處理，如車
    貸及房貸，本件可以交保、責付方式，實無羈押之必要云云
    。惟此皆屬個人家庭因素，尚與撤銷羈押之法定事由無涉，
    被告執此而請求具保停止羈押，亦非可採。
八、綜上各情，本院依上開事證，而認被告林曉芬所犯毒品危害
    防制條例第4條第2項之販賣第二級毒品罪，其犯罪嫌疑重大
    ，並有相當理由可認被告有逃亡之虞，非予羈押，顯難進行
    執行程序，而有羈押之必要，是其羈押之原因依仍存在，聲
    請意旨所執前述事由並無法排除被告原有之羈押原因，迭如
    前述。從而，被告聲請具保停止羈押，自難准許，應予駁回
    。
中    華    民    國   100    年    6     月    16    日
                  刑事第一庭    審判長法  官  夏金郎
                                      法  官  鄭銘仁
                                      法  官  洪士傑
以上正本證明與原本無異。
如不服本裁定，應於送達後5日內，向本院提出抗告狀。
                                      書記官  黃鋕偉
中    華    民    國   100    年    6     月    16    日